【裁判字號】    95,易,2163
【裁判日期】    951207
【裁判案由】    竊盜
【裁判全文】
臺灣臺北地方法院刑事判決              95年度易字第2163號
公  訴  人  臺灣臺北地方法院檢察署檢察官
被      告  丙○○
                    1
            乙○○  53歲民.
                    中華民國居留證統一編號：0000000000號
上列被告等因竊盜案件，經檢察官提起公訴（九十五年度偵字第
一一一二七號、第二○○九三號），本院判決如下：
    主      文
丙○○結夥三人以上竊盜，處有期徒刑參月，如易科罰金，以銀
元參佰元即新臺幣玖佰元折算壹日。
乙○○結夥三人以上竊盜，處有期徒刑肆月，如易科罰金，以銀
元參佰元即新臺幣玖佰元折算壹日。
    事      實
一、丙○○、乙○○與某姓名不詳、年約二十餘歲之成年女子，
    共同基於意圖為自己不法所有之犯意聯絡，結夥三人，於民
    國九十五年五月三日晚間六時五十分許，在臺北市○○區○○路二段三○九巷二六號一樓南機場夜市管理委員會辦公室
    內，趁無人在場之際，共同竊取甲○○放置於辦公室冰箱內
    之英泉牛奶二瓶，得手後將牛奶放置於丙○○手提之塑膠袋
    內離去，惟因行經該處之丁○○發現彼三人形跡可疑，乃告
    知其配偶甲○○前往查看，俟甲○○清點發現牛奶二瓶失竊
    ，遂自後追趕，而在中華路二段三一一巷一號前攔下丙○○
    ，並自丙○○手提之塑膠袋內查獲前揭牛奶二瓶，乙○○及
    該不詳成年女子則趁隙離去。
二、案經甲○○訴由臺北市政府警察局中正第二分局報請臺灣臺
    北地方法院檢察署檢察官偵查起訴。
    理      由
一、訊據被告丙○○、乙○○均矢口否認犯行，被告丙○○辯稱
    ：不知道袋子為何會有二瓶牛奶，係遭人陷害，我有遺忘症
    ，對於當日事情均記憶不清等語；被告乙○○則辯稱：伊當
    日是去西藏路買油漆，並在中華路二段辦公，晚上則回到中
    壢婆婆家，並未與被告丙○○一同去偷竊等語。經查：
  (一)被告丙○○、乙○○與姓名不詳、年約二十餘歲之成年女子
    ，結夥三人，於九十五年五月三日晚間六時五十分許，在臺
    北市○○區○○路二段三○九巷二六號一樓南機場夜市管理
    委員會辦公室內，共同竊取告訴人甲○○放置於辦公室冰箱
    內之英泉牛奶二瓶等情，業據證人甲○○證稱：「我有一個
    冰箱寄放在管委會辦公室內，當天剛好進二十瓶的鮮奶，放
    在冰箱內，管委會有一間廁所，是讓大家使用的，我太太丁○○上完廁所後回到攤位告訴我，說有人在翻動冰箱，我就
    直接往管委會辦公室的方向看，正好看到一名提著屈臣氏袋
    子的老先生及二名女子，從我攤位前方經過，我隨即去辦公
    室檢查冰箱，發現冰箱上下二層各少一瓶牛奶，我就去追二
    女一男，但是我只有看到老先生，我請老先生把袋子打開，
    老先生就自己從袋內拿出二瓶牛奶，我問他為何要拿我的牛
    奶，他說：我不知道，我不知道為什麼牛奶在袋子裡，隨後
    警察就到場。」、「老先生就是在庭的被告丙○○（當庭指
    認），二名女子我沒有看清楚面貌，其中一個比較老，另外
    一個二十幾歲，他們是左右攙扶著丙○○。」、「我的攤位
    跟自治會是斜對面的，他們是從自治會辦公室的方向經過我
    攤位的前面，被告丙○○拿出的牛奶跟我進貨的廠牌一樣，
    而且都還是冰的。辦公室附近也沒有店在販賣英泉牛奶。」
    、「我是跑過去追他們，大約跑了五十公尺左右追到他們三
    人，但是我叫丙○○打開袋子給我看時，那二名女子就快速
    離去。」等語明確（見本院卷第二八至三十頁），核與證人
    即甲○○之配偶丁○○證稱：「‧‧‧我去管委會上廁所，
    我聽到外面有人開我冰箱的聲音，上完洗手間出來，我就看
    到冰箱的門被打開，二女一男站在冰箱前面看著裡面的東西
    ，我就問他們有什麼事情，他們說沒事，我就說沒事不要亂
    動別人的東西。她們就把冰箱的門關起來，我就先回攤位，
    回到攤位之後，就看到他們也從辦公室走出來，然後又走進
    去，沒多久三個人又一起走出來，一開始老先生往右邊走，
    二名女子往左邊走，馬上老先生就轉頭跟二名女子一起走，
    三人一起從我攤位經過，我就叫我先生去檢查冰箱看有無東
    西短少，我先生看完回來就說少了牛奶，我告訴他三人的行
    進方向，我先生就追過去，後來我先生就帶著在庭的被告丙○○回到攤位，我就報警處理。」、「（問：是否記得他們
    的長相？）記得，就是在庭二位被告（當庭指認），另外還
    有一位比較高、大約二、三十歲的女子。」等語相符（見本
    院卷第三十頁）；此外，復有現場照片及贓物認領保管單在
    卷可稽（見九十五年度偵字第一一一二七號卷第十八至二十
    頁）。依被告二人及另一不詳成年女子有共同開立冰箱、目
    視搜尋財物，繼而下手竊取，將贓物置於被告丙○○手提袋
    內加以掩飾等舉動，足見渠等均有在場參與分擔實施犯罪之
    事實，而均屬結夥竊盜之共同正犯無訛。
  (二)被告丙○○雖辯稱有遺忘症，不知牛奶為何會在手提袋內，
    被告乙○○亦辯稱當日案發時人在中壢婆婆家，並未參與竊
    盜云云。惟被告丙○○於警詢時供稱「那二名女子在打開冰
    箱門並翻動然後關上門，那二名女子手上就多了二罐牛乳‧
    ‧‧」、「我認識那二名女子已經有五、六個月。是路上認
    識，平常沒聯絡，只知道他們的電話0000000000
    ‧‧‧」、「我不知道為什麼那二名女子偷英泉牛乳二罐後
    會放到我的塑膠袋裡」（見同前偵卷第七至八頁），於偵查
    中則陳稱：「袋子是我的，牛奶二瓶是她們放進去的。我不
    知道她們如何放的。」（見同偵卷第二十七頁），足見被告
    丙○○始終均不否認經告訴人在手提袋內查獲牛奶二瓶之事
    實，就其所述有「遺忘症」之辯解，更自承「我在中興醫院
    看內科檢查身體，我只有免費健康檢查，只要通知我，我就
    會自己去看」等語（見本院卷第三十一頁），而未曾提出診
    斷證明或就醫文件以供查證，其辯稱有遺忘症、本件係遭陷
    害云云，顯屬事後卸責之詞，不足採信。又被告乙○○坦承
    0000000000號行動電話平日為其所使用（見前揭
    偵卷第六十九頁），該門號於九十五年五月三日即本件案發
    當日晚間六時二十七分、六時五十七分至五十八分、七時九
    分、七時二十七分至二十八分，均有收發話之通聯情形，其
    通話基地台站台位置分別在臺北市○○路三十七、三十九號
    、愛國西路九號、重慶南路一段四十三號、博愛路七十一號
    、昆明街三○八號等地，有通聯紀錄一份在卷可證（見同偵
    卷第四十四至四十五頁），參以證人甲○○證稱：我的攤位
    距離西藏路三十七、三十九號大約有一、二百公尺左右（見
    本院卷第二十九頁反面），足見被告乙○○於當晚六時許至
    七時許均在臺北市，案發當時更在告訴人攤位附近，其辯稱
    晚上已回到中壢婆家云云，已不足採；況其與證人丁○○並
    非相識，更無怨隙仇恨，證人丁○○當庭結證堅指被告乙○○即為參與偷竊之二名女子之一，自屬可信。被告二人否認
    犯行，均不足取。本件事證明確，被告二人犯行堪以認定，
    應依法論科。
二、查被告二人行為後，九十四年二月二日修正公布之刑法，已
    於九十五年七月一日施行，關於刑法變更後之新舊法律適用
    問題，均應依修正後刑法第二條第一項：「行為後法律有變
    更者，適用行為時之法律。但行為後之法律有利於行為人者
    ，適用最有利於行為人之法律」之規定，依「從舊從輕」原
    則決定；且比較時應就罪刑有關之共犯、未遂犯、想像競合
    犯、牽連犯、連續犯、結合犯，以及累犯加重、自首減輕暨
    其他法定加減原因（如身分加減）與加減例等一切情形，綜
    其全部罪刑之結果而為比較（最高法院九十五年五月二十三
    日九十五年度第八次刑庭會議決議參照）。然修正後刑法第
    二條第一項之規定，係規範行為後「法律變更」所生新舊法
    比較適用之準據法，故如新舊法處罰之輕重相同，即無比較
    適用問題，非此條所指之法律有變更，如修正後刑法第五十
    五條但書係科刑之限制，為法理之明文化，非屬法律之變更
    （最高法院九十五年十一月七日九十五年第二十一次刑事庭
    會議決議參照）。從而刑法第二十八條共犯之規定，於修正
    前規定為：「二人以上共同實施犯罪之行為者，皆為正犯」
    ，修正施行後之規定為：「二人以上共同實行犯罪之行為者
    ，皆為正犯」；刑法第五十九條原規定：「犯罪之情狀可憫
    恕者，得酌量減輕其刑」，修正施行後則規定為：「犯罪之
    情狀顯可憫恕者，認科以最低刑度仍嫌過重者，得酌量減輕
    其刑」，上開刑法第二十八條、第五十九條條文之修正均屬
    法理之明文化，對被告而言並無有利或不利之情形，自無新
    舊法比較之問題，而應逕行適用裁判時法，合先敘明。
三、核被告丙○○、乙○○所為，均係犯刑法第三百二十一條第
    一項第四款之結夥三人加重竊盜罪。被告二人與另一姓名不
    詳、年約二十餘歲之成年女子，就前開犯行，均有犯意聯絡
    及行為分擔，皆為共同正犯。查被告丙○○為十年六月十四
    日生，有法務部戶役政連結作業系統查詢資料一紙在卷可稽
    ，其於九十五年五月三日為本件竊盜犯行時，為年滿八十歲
    之人，爰依刑法第十八條第三項規定減輕其刑。再本院衡之
    被告二人雖未坦承犯行，惟渠等前未曾受任何刑之宣告，有
    臺灣高等法院被告前案紀錄表在卷可稽，足見被告等素行尚
    非不佳；參以本件所竊取之牛奶二瓶，其價值甚為輕微，被
    告等雖下手偷竊得手，惟未實際獲得利益即遭查獲，客觀上
    其二人之犯行尚堪憫恕，而刑法第三百二十一條第一項第四
    款之加重竊盜罪，其法定刑為六月以上、五年以下有期徒刑
    ，依被告行為所侵害法益之程度，認縱科以法定最低刑度即
    有期徒刑六月，猶嫌過重，爰均依修正後刑法第五十九條規
    定，就其等所犯之加重竊盜罪減輕其刑，被告丙○○部分並
    依法遞減之。爰審酌被告二人犯罪之動機、目的、手段、智
    識程度非高，其犯罪雖生危害，惟尚非重大，及犯後未坦承
    犯行之態度等一切情狀，分別量處如主文所示之刑。再按修
    正前刑法第四十一條第一項前段係規定：「犯最重本刑為五
    年以下有期徒刑以下之刑之罪，而受六個月以下有期徒刑或
    拘役之宣告，因身體、教育、職業、家庭之關係或其他正當
    事由，執行顯有困難者，得以一元以上三元以下折算一日，
    易科罰金」，而斯時易科罰金之折算標準，依修正前罰金罰
    鍰提高標準條例第二條（該條規定現已刪除）規定，係就其
    原定數額提高為一百倍折算一日，並依現行法規所定貨幣單
    位折算新臺幣條例第二條折算為新臺幣，則適用舊法之結果
    ，易科罰金之折算標準應以銀元一百元至三百元即新臺幣三
    百元至九百元折算一日；惟修正後刑法第四十一條第一項前
    段則規定：「犯最重本刑為五年以下有期徒刑以下之刑之罪
    ，而受六個月以下有期徒刑或拘役之宣告者，得以新臺幣一
    千元、二千元或三千元折算一日，易科罰金」，經比較新舊
    法之結果，認新法對被告並非較為有利，爰依刑法第二條第
    一項前段，適用前揭修正前關於易科罰金之規定，就前開所
    宣告之有期徒刑，均諭知以銀元三百元即新臺幣九百元折算
    一日之易科罰金折算標準。
據上論斷，應依刑事訴訟法第二百九十九條第一項前段，刑法第
二條第一項前段、第二十八條、第三百二十一條第一項第四款、
第十八條第三項、第五十九條，修正前刑法第四十一條第一項前
段，修正前罰金罰鍰提高標準條例第二條，現行法規所定貨幣單
位折算新臺幣條例第二條，判決如主文。
本案經檢察官林達到庭執行職務。
中    華    民    國    95    年    12    月    7     日
                  刑事第十一庭  審判長法  官  劉方慈
                                      法  官  鍾淑慧
                                      法  官  林庚棟
以上正本證明與原本無異。
如不服本判決應於送達後十日內向本院提出上訴狀。
                                      書記官  殷玉芬
中    華    民    國    95    年    12    月    11    日
附錄本案論罪科刑法條全文
中華民國刑法第三百二十一條：
犯竊盜罪而有左列情形之一者，處六月以上、五年以下有期徒刑
：
一、於夜間侵入住宅或有人居住之建築物、船艦或隱匿其內而犯
    之者。
二、毀越門扇、牆垣或其他安全設備而犯之者。
三、攜帶兇器而犯之者。
四、結夥三人以上而犯之者。
五、乘火災、水災或其他災害之際而犯之者。
六、在車站或埠頭而犯之者。
前項之未遂犯罰之。


司法院資訊處製作；財團法人民間司法改革基金會備份。
